【裁判字號】    97,易,3601
【裁判日期】    971231
【裁判案由】    毒品危害防制條例
【裁判全文】
臺灣板橋地方法院刑事判決        97年度易字第3601、3630號
公  訴  人  臺灣板橋地方法院檢察署檢察官
被      告  甲○○
                    （另案於臺灣臺北監獄臺北分監執行）
上列被告因違反毒品危害防制條例案件，經檢察官提起公訴（97
年度毒偵字第8536號、第9133號），本院依簡式審判程序，判決
如下：
    主      文
甲○○施用第二級毒品，累犯，處有期徒刑肆月；又施用第二級
毒品，累犯，處有期徒刑伍月；應執行有期徒刑柒月。
    事      實
一、甲○○：(一)於民國88年間，因施用毒品案件，經本院以88年
    度毒聲字第7683號裁定送觀察、勒戒後，認無繼續施用毒品
    傾向，於89年1 月15日執行完畢釋放出所，復經臺灣板橋地
    方法院檢察署檢察官以89年度毒偵緝字第2 號、第3 號為不
    起訴處分確定；(二)於89年間，又因施用毒品案件，經本院以
    89年度毒聲字第3442號裁定送觀察、勒戒後，認無繼續施用
    毒品傾向，於89年1 月15日執行完畢釋放出所，復經臺灣板
    橋地方法院檢察署檢察官以89年度毒偵字第3590號為不起訴
    處分確定；(三)於同年間，再因施用毒品案件，經本院以89年
    度毒聲字第5171號裁定令入戒治處所施以強制戒治，復經本
    院以90年度毒聲字第1279號裁定停止戒治，而於90年5 月26
    日停止戒治，所餘期間交付保護管束，於90年10月2 日保護
    管束期滿，強制戒治執行完畢；此部分施用毒品，並經本院
    以89年度易字第3790號判決判處有期徒刑9 月確定，送監執
    行於92年1 月21日縮刑期滿執行完畢（此部分不構成累犯）
    ；(四)於92年間，因竊盜案件，經本院以92年度易字第29439
    號判決判處有期徒刑10月確定，送監執行於93年9 月8 日縮
    刑期滿執行完畢；(五)於94年間，因竊盜案件，經本院以94年
    度訴字第1995號判決判處有期徒刑1 年8 月確定；(六)於前開
    (三)所示之強制戒治執行完畢釋放後5 年內之95年間，再犯施
    用毒品案件，經本院以95年度簡上字第168 號判決判處有期
    徒刑10月確定，復經本院以96年度聲減字第914 號裁定減為
    有期徒刑5 月，再連同前述(五)所示之罪刑，合併定應執行有
    期徒刑2 年確定，入監執行於96年8 月13日縮刑期滿執行完
    畢。
二、詎其猶不知悔改，復分別為下列犯行：
  (一)基於施用第二級毒品甲基安非他命之犯意，於97年8 月13日
    晚間某時許，在臺北縣某不詳網咖店內，將第二級毒品甲基
    安非他命置於吸食器上，用火燒烤吸聞所生煙霧之方式，施
    用第二級毒品甲基安非他命1 次；旋於翌日（即97年8 月14
    日）2 時30分許（起訴書誤繕為該日4 時30分許），在桃園
    縣龜山鄉○○○路33號為警查獲，並採集其尿液送驗，始悉
    上情。
  (二)又基於施用第二級毒品甲基安非他命之犯意，於97年9 月8
    日23時10分之採尿時回溯96小時內之某時（起訴書誤繕為97
    年8 月22日），在不詳處所，將第二級毒品甲基安非他命置
    於吸食器上，用火燒烤吸聞所生煙霧之方式，施用第二級毒
    品甲基安非他命1 次；旋於同日23時10分許，為警通知前往
    臺北縣政府警察局新莊分局林口分駐所採集尿液送驗，始悉
    上情。
三、案經桃園縣政府警察局龜山分局報請臺灣桃園板橋地方法院
    檢察署呈請臺灣高等法院檢察署令轉暨臺北縣政府警察局新
    莊分局報請臺灣板橋地方法院檢察署檢察官偵查起訴。
    理      由
一、本案被告甲○○所犯係死刑、無期徒刑、最輕本刑為3 年以
    上有期徒刑或高等法院管轄第一審案件以外之罪，其於準備
    程序中就被訴事實為有罪之陳述，經本院告知簡式審判程序
    之旨，並聽取檢察官、被告之意見後，經本院裁定進行簡式
    審判程序，合先敘明。
二、上揭犯罪事實，業據被告於偵查中及本院審理時坦承不諱，
    且被告為警查獲後所排放之尿液，經採樣送請臺灣檢驗科技
    股份有限公司，先以EIA 酵素免疫分析法初步檢驗，再以GC
    /MS 氣相層析質譜儀法確認檢驗，均呈甲基安非他命陽性反
    應之情，有該公司97年9 月4 日、97年9 月25日濫用藥物檢
    驗報告各1 紙在卷足參（見臺灣桃園地方法院檢察署97年度
    毒偵字第5540號偵查卷第4 頁、臺灣板橋地方法院檢察署97
    年度毒偵字第8536號偵查卷第8 頁），足認被告自白與事實
    相符，應堪採信。
三、按施用第一、二級毒品為犯罪行為，毒品危害防制條例第10
    條定有處罰明文。故施用第一、二級毒品者，依前揭規定本
    應科以刑罰。惟基於刑事政策，對合於一定條件之施用者，
    則依同條例第20條、第23條之規定，施以觀察、勒戒及強制
    戒治之保安處分。又毒品危害防制條例於92年7 月9 日修正
    公布，自93年1 月9 日施行，其中第20條、第23條將施用毒
    品之刑事處遇程序，區分為「初犯」及「五年內再犯」、「
    五年後再犯」。依其立法理由之說明：「初犯」，經觀察、
    勒戒或強制戒治後，應為不起訴處分或不付審理之裁定；經
    觀察、勒戒或強制戒治執行完畢釋放後，「五年內再犯」者
    ，因其再犯率甚高，原實施之觀察、勒戒及強制戒治既已無
    法收其實效，爰依法追訴或裁定交付審理。至於經觀察、勒
    戒或強制戒治執行完畢釋放後，「五年後再犯」者，前所實
    施之觀察、勒戒或強制戒治已足以遮斷其施用毒品之毒癮，
    為期自新及協助其斷除毒癮，仍適用「初犯」規定，先經觀
    察、勒戒或強制戒治之程序。從而依修正後之規定，僅限於
    「初犯」及「五年後再犯」二種情形，始應先經觀察、勒戒
    或強制戒治程序。倘被告於五年內已再犯，經依法追訴處罰
    ，縱其第三次（或第三次以上）再度施用毒品之時間，在初
    犯經觀察、勒戒或強制戒治執行完畢釋放五年以後，已不合
    於「五年後再犯」之規定，且因已於「五年內再犯」，顯見
    其再犯率甚高，原實施觀察、勒戒或強制戒治，已無法收其
    實效，即應依該條例第10條處罰。至於第三次（或第三次以
    上）施用毒品之時間，是否宜有期間限制？以多久為適宜？
    則分屬刑事政策、專門醫學之範圍，非審判機關所能決定，
    有待循立法途徑解決（最高法院97年第5 次刑事庭會議決定
    要旨可參）。查被告有如事實一之(三)、(六)所示之強制戒治執
    行完畢及於該強戒戒治執行完畢5 年內再犯施用毒品案件，
    經法院分別判處罪刑確定等情，有臺灣高等法院被告前案紀
    錄表在卷可稽，是被告既曾於強制戒治執行完畢釋放後「5
    年內再犯」施用毒品案件，且經法院判處罪刑確定，又三犯
    、四犯本案施用第二級毒品之犯行，自非屬毒品危害防制條
    第20條第3 項所定「5 年後再犯」之情形。是被告於5 年後
    三犯、四犯本案施用第二級毒品之罪，事證明確，應依法論
    科。
四、查甲基安非他命係毒品危害防制條例第2 條第2 項第2 款所
    稱之第二級毒品。核被告二次施用第二級毒品甲基安非他命
    之行為，係犯二次同條例第10條第2 項之施用第二級毒品罪
    。其施用第二級毒品前後，持有第二級毒品之低度行為，為
    施用之高度行為所吸收，不另論罪。又就事實二之(二)所示之
    施用第二級毒品之犯行部分，被告係於97年9 月8 日23時許
    ，接獲臺北縣政府警察局新莊分局林口分駐所之警員通知採
    尿，而於同日23時10分許，前往該林口分駐所，經採集其尿
    液送驗等情，業據被告於警詢時供明在卷（見97年度毒偵字
    第8536號偵查卷第7 頁），參以毒品施用後於尿液、血液中
    可檢出之最大時限，與使用劑量、使用頻率、施用方式、施
    用者飲用水量之多寡、個人體質、代謝情況、檢體收集時間
    點及所用檢測方法之靈敏度等因素有關，因個案而異，一般
    於尿液中可檢出之最大時限，甲基安非他命為1 至4 天，此
    經行政院衛生署管制藥品管理局81年2 月8 日藥檢一字第00
    1156號函釋明確，足見被告該次施用第二級毒品之時間應係
    於上開採尿時（即97年9 月8 日23時10分許）回溯96小時內
    之某時，是起訴書誤繕為97年8 月22日，應予更正，附此敘
    明。被告有如事實一之(四)至(六)所示之犯罪科刑及執行情形，
    有臺灣高等法院被告前案紀錄表在卷可稽，其於上開有期徒
    刑執行完畢後5 年內，故意再犯本案有期徒刑以上之二罪，
    均為累犯，應依刑法第47條第1 項之規定，分別加重其刑。
    被告所犯上開二罪間，犯意各別，罪名互異，應分論併罰。
    爰審酌被告前因施用毒品，獲得不起訴處分之寬典，並經法
    院判處罪刑確定，仍無法戒絕毒癮，再次漠視法令禁制而犯
    本罪，惟其施用毒品所生危害，實以自戕身心健康為主，對
    於他人生命、身體、財產等法益，尚無明顯而重大之實害，
    兼衡其犯罪後坦承犯罪，已知悔悟等一切情狀，量處如主文
    所示之刑，並合併定其應執行刑，以示懲儆。
五、又中華民國96年罪犯減刑條例雖於96年7 月4 日制定公布，
    並自同年月16日施行，然本案被告之犯罪日期為97年8 月13
    日、97年9 月8 日23時10分許採尿回溯96小時內之某時，係
    在該條例第2 條所規定之96年4 月24日以後，是本案核與減
    刑之要件不符，自不得減刑，末此指明。
據上論斷，應依刑事訴訟法273 條之1 第1 項、第299 條第1 項
前段，毒品危害防制條例第10條第2 項，刑法第11條前段、第47
條第1 項、第51條第5 款，判決如主文。
本案經檢察官郭季青到庭執行職務。
中    華    民    國    97    年    12    月    31    日
                  刑事第十七庭  法  官  鄧雅心
以上正本證明與原本無異。
如不服本判決應於送達後10日內向本院提出上訴狀。
                                書記官  王小芬
中    華    民    國    97    年    12    月    31    日
附錄本案論罪科刑法條
毒品危害防制條例第十條
施用第一級毒品者，處六月以上五年以下有期徒刑。
施用第二級毒品者，處三年以下有期徒刑。


司法院資訊處製作；財團法人民間司法改革基金會備份。
